臺灣臺中地方法院刑事判決　　　　　 96年度中簡上字第155號
上　訴　人　甲○○
即　被　告
　　　　　　　　　　指定送達地點：臺中市南區城隍里忠孝
上列上訴人因詐欺案件，不服臺灣臺中地方法院簡易庭95年度中
簡字第3649號中華民國95年12月25日第一審簡易判決（聲請案號
：臺灣臺中地方法院檢察署95年度偵緝字第2480號），提起上訴
，本院判決如下：
    主    文
上訴駁回。
    犯罪事實
一、甲○○前於民國九十一年間因竊盜罪，經本院以九十一年度
    中簡字第二○六一號判處有期徒刑三月，如易科罰金，以銀
    元三百元折算一日，提起上訴後，復經本院第二審合議庭以
    九十二年度中簡上字第二六號判決上訴駁回確定，入監執行
    後，於九十三年二月十四日縮刑期滿執行完畢。甲○○可預
    見如將個人申辦之行動電話門號ＳＩＭ卡交付予姓名年籍不
    詳之成年人使用，該成年人有可能以所取得之ＳＩＭ卡遂行
    財產上犯罪之目的，竟仍基於幫助詐欺取財之不確定故意，
    於九十五年二月二十二日，前往臺中市○區○○○街一三五
    號Ｂ１Ｅ室南屏電信，以自己名義申辦取得門號0000
    000000、0000000000、00000000
    00、0000000000、0000000000等五
    張ＳＩＭ卡後，隨即將該五張ＳＩＭ卡交付予姓名年籍不詳
    綽號「長腳」之成年男子，而容許他人藉其申辦之行動電話
    門號遂行財產犯罪。之後，綽號「長腳」之成年男子與其所
    屬之犯罪集團成員果然基於意圖為自己不法所有之概括犯意
    ，於九十五年三月間，連續利用上開五張ＳＩＭ卡撥打電話
    給不特定人，冒稱係臺灣高雄地方法院檢察署等機關，訛詐
    接聽電話之成年人依指示匯款。其中，於九十五年三月八日
    十三時二十分許撥打電話給乙○○，佯稱臺灣高雄地方法院
    檢察署通知乙○○於九十五年二月十六日出庭未到，故再度
    通知應於九十五年三月十五日下午二時出庭，且騙稱乙○○
    因金融存摺三本遭不法集團使用，已移送地檢署偵辦，同時
    將乙○○之帳戶凍結，要求乙○○撥打000000000
    0、0000000000、0000000000等電話
    聯繫，乙○○因不知有假，遂依對方指示撥打電話聯繫，並
    依對方指示匯款新臺幣（下同）五萬元至陳禮忠設在屏東廣
    東路郵局局號0000000、帳號0000000號帳戶
    內（陳禮忠另經臺灣屏東地方法院檢察署檢察官以九十五年
    度偵字第三○九三號為不起訴處分）。嗣因乙○○發覺有異
    ，始知受騙；其他接到綽號「長腳」或所屬詐欺集團成員以
    上開五個行動電話門號撥打電話之成年人，則因馬上查覺有
    假，而未依對方指示匯款，並陸續將該詐欺集團所使用之上
    開五個行動電話門號提供予警方，進而循線查悉上情。
二、案經臺中縣警察局清水分局報請臺灣臺中地方法院檢察署檢
    察官偵查後聲請簡易判決處刑。
    理  　由
一、按現行刑事訴訟法為保障被告之反對詰問權，排除具有虛偽
    危險性之傳聞證據，以求實體真實之發見，於該法第一百五
    十九條第一項明定被告以外之人於審判外之言詞或書面陳述
    ，除法律有規定者外，不得作為證據。而刑事訴訟法第一百
    五十九條之一至一百五十九條之四有傳聞法則之例外規定，
    且被告以外之人於審判外之陳述，雖不符前四條之規定，而
    經當事人於審判程序同意作為證據，法院審酌該言詞陳述或
    書面陳述作成時之情況，認為適當者，亦得為證據；當事人
    、代理人或辯護人於法院調查證據時，知有第一百五十九條
    第一項不得為證據之情形，而未於言詞辯論終結前聲明異議
    者，視為有前項之同意，刑事訴訟法第一百五十九條之五定
    有明文。本件檢察官、被告並未就被告以外之人於審判外之
    陳述有所爭執，且迄於言詞辯論終結前，均未主張有刑事訴
    訟法第一百五十九條第一項不得為證據之情形，是應認已同
    意作為證據，且經本院審酌後，認無不適當之情形，應認均
    有證據能力，合先敘明。
二、訊據上訴人即被告甲○○（下稱被告）固不否認有申辦上開
    0000000000、0000000000、0000
    000000、0000000000、00000000
    00等五個門號行動電話ＳＩＭ卡，惟矢口否認有幫助詐欺
    取財犯行，辯稱：當時係一位姓潘、綽號「長腳」、年約五
    十歲之男子，帶伊去第一廣場之南屏電信申辦五個手機門號
    ，電信行的人有對伊拍照，並要伊拿出身分證、健保卡，「
    長腳」跟伊說沒事，有事他要負責。伊因為是基督徒，基於
    愛心而幫助「長腳」，那時候伊還有跟「長腳」說，伊有事
    要找他。後來案發後，伊已找不到「長腳」的行蹤。惟「長
    腳」以前有在臺中市街友關懷中心洗澡而留下身分資料，請
    求傳訊「長腳」以證明伊的清白云云。經查：
（一）關於上述詐欺集團成員，自九十五年三月八日起，連續利
      用被告所申辦之上開五個行動電話門號撥打電話給乙○○
      等被害人，冒稱係臺灣高雄地方法院檢察署等機關，訛詐
      被害人依指示匯款，其中乙○○因而陷於錯誤而匯款五萬
      元至上開陳禮忠帳戶，其他被害人則因查覺有異，而未依
      對方指示匯款等事實，業據乙○○於警詢中指述綦詳，復
      有內政部警政署反詐騙案件紀錄表、南屏電信客戶申請書
      在卷可憑。
（二）按行動電話門號乃個人對外溝通聯絡之基本工具，申請開
      設門號並無特殊限制，一般民眾皆得申請取得，且一人得
      申請多個門號使用，乃眾所週知之事實。故除非有相當信
      賴或密切生活關係，自無長期使用他人行動電話門號或提
      供行動電話門號供他人使用之必要。無正當理由，竟迂迴
      要求他人申辦行動電話供其使用者，自屬可疑。況近年來
      社會上各類型電話詐財事件迭有所聞，被告對此應無不知
      之理。惟被告竟輕易依某真實年籍不詳、綽號「長腳」者
      之要求，一次申辦多達五個行動電話門號供「長腳」者使
      用，其對於「長腳」及其所屬詐欺集團，極有可能以該等
      行動電話門號作為電話詐財工具，使偵查機關不易偵查一
      節，應有所預見，而有容認詐欺取財犯罪事實發生之本意
      ，是被告有幫助詐欺集團為電話詐欺取財犯行之不確定故
      意及行為甚明。
（三）被告請求本院傳訊「長腳」者，惟被告並未能查報提供「
      長腳」之真實年籍供本院傳喚，且臺中市街友關懷中心亦
      以九十六年三月十二日中街字第一號函函覆本院：「本中
      心為開放式提供街友沐浴之場所，沐浴者並不需要提供證
      件作登記，而沐浴者人數甚多，經詳查結果並不知『長腳
      』者為何人」，故「長腳」者屬不能調查之證據。且依上
      開說明，被告見有陌生人不思以自己名義申辦行動電話門
      號，反而大量蒐集他人申辦之門號使用，被告焉能安心將
      其申辦之門號交付陌生人，而絲毫未加懷疑其蒐集門號之
      目的，即在於用作詐欺取財之聯絡工具？是被告應具有幫
      助他人詐取財物之不法犯意甚明。被告聲請本院傳訊「長
      腳」者，核亦無調查之必要，應駁回其聲請。本件事證明
      確，被告犯行堪以認定。
三、被告行為後，刑法及刑法施行法業於九十五年七月一日修正
    公布施行。按行為後法律有變更者，適用行為時之法律，但
    行為後之法律有利於行為人者，適用最有利於行為人之法律
    ，現行刑法第二條第一項定有明文。此條規定乃與刑法第一
    條罪刑法定主義契合，而貫徹法律禁止溯及既往原則，係規
    範行為後法律變更所生新舊法律比較適用之準據法，是刑法
    第二條本身雖經修正，但刑法第二條既屬適用法律之準據法
    ，本身尚無比較新舊法之問題，應一律適用裁判時之現行刑
    法第二條規定以決定適用之刑罰法律，先予辨明。又以本次
    刑法修正之比較新舊法，應就罪刑有關之共犯、未遂犯、想
    像競合犯、牽連犯、連續犯、結合犯，以及累犯加重、自首
    減輕暨其他法定加減原因（如身分加減）與加減例等一切情
    形，本於統一性及整體性原則，綜其全部罪刑之結果而為比
    較，亦有最高法院九十五年度第八次刑庭會議決議可資參照
    。是按：
  (1)刑法第三百三十九條第一項詐欺取財罪，法定刑得科或併科
    銀元一千元以下罰金，依修正後刑法施行法增訂第一條之一
    ：「中華民國九十四年一月七日刑法修正施行後，刑法分則
    編所定罰金之貨幣單位為新臺幣。九十四年一月七日刑法修
    正時，刑法分則編未修正之條文定有罰金者，自九十四年一
    月七日刑法修正施行後，就其所定數額提高為三十倍。但七
    十二年六月二十六日至九十四年一月七日新增或修正之條文
    ，就其所定數額提高為三倍」及刑法第三十三條第五款修正
    為：「主刑之種類如下：五、罰金：新臺幣一千元以上，以
    百元計算之」等規定觀之，依修正後之法律，刑法第三百三
    十九條第一項詐欺取財罪所得科處之罰金刑最高為新臺幣三
    萬元、最低為新臺幣一千元，然依被告行為時之刑罰法律，
    即罰金罰鍰提高標準條例第一條前段規定之提高倍數十倍及
    修正前刑法第三十三條第五款規定之罰金最低額一元計算，
    則刑法第三百三十九條第一項之詐欺取財罪所得科處之罰金
    最高為銀元一萬元，最低額為銀元十元，若換算為新臺幣，
    最高額雖與新法同為新臺幣三萬元，然最低額僅為新臺幣三
    十元。因此，比較上述修正前、後之刑罰法律，自以被告行
    為時關於科處罰金刑之法律較有利於被告。
  (2)刑法第五十六條關於連續犯之規定亦經修正刪除，是於新法
    修正施行後，本件向乙○○等被害人詐欺取財之詐欺集團成
    員，就渠等所為，如依新法規定，應按數罪之規定併罰；如
    依修正刪除前之連續犯規定，則應依修正前刑法第五十六條
    規定以一罪論，但得加重其刑至二分之一。數罪併罰之結果
    ，顯較以一罪論而加重其刑至二分之一之結果不利。經比較
    新舊法結果，以舊法較有利於該詐欺集團成員。
  (3)刑法第四十一條第一項前段規定，於九十四年一月七日修正
    、九十五年七月一日施行前之規定為：「犯最重本刑為五年
    以下有期徒刑以下之刑之罪，而受六個月以下有期徒刑或拘
    役之宣告，因身體、教育、職業、家庭之關係或其他正當事
    由，執行顯有困難者，得以一元以上三元以下折算一日，易
    科罰金。」；又被告行為時之易科罰金折算標準，修正前罰
    金罰鍰提高標準條例第二條（現已刪除）規定，就其原定數
    額提高為一百倍折算一日，則本件被告行為時之易科罰金折
    算標準，應以銀元一百元、二百元、三百元折算一日，經折
    算為新臺幣後，應以新臺幣三百元、六百元、九百元折算為
    一日。修正施行後之規定則為：「犯最重本刑為五年以下有
    期徒刑以下之刑之罪，而受六個月以下有期徒刑或拘役之宣
    告者，得以新臺幣一千元、二千元或三千元折算一日，易科
    罰金。」比較修正前後之易科罰金折算標準，以被告行為時
    關於易科罰金之規定，較有利於被告。
四、按連續幫助與幫助連續原屬有別，如基於概括犯意，多次幫
    助他人犯罪，為連續幫助；如以一幫助行為，幫助他人連續
    犯罪，則為幫助連續，就幫助犯言，僅有一次之犯罪行為（
    最高法院八十六年度臺上字第五六八○號、八十七年度臺上
    字第三八六五號判決參照）。本件詐欺集團成員先後向被害
    人乙○○等人詐騙財物，其時間緊接，手法相似，顯係基於
    概括之犯意反覆為之，所為係連續犯刑法第三百三十九條第
    一項之詐欺取財罪（詳言之，該詐欺集團成員對乙○○所為
    犯罪事實為既遂，對其餘被害人所為犯罪事實為未遂，應從
    一重之詐欺取財既遂罪論）。被告一次提供五個行動電話門
    號予詐欺集團成員以為詐欺取財所用，係基於幫助他人詐欺
    取財之不確定故意，且所為屬詐欺取財罪構成要件以外之行
    為，核其所為係犯刑法第三十條第一項、刑法第三百三十九
    條第一項之幫助連續詐欺取財罪，應依刑法第三十條第二項
    之規定，按正犯之刑度，減輕其刑。又被告有上述前科，此
    有臺灣高等法院被告前案紀錄表、臺灣臺中地方法院檢察署
    刑案查註紀錄表在卷可稽，其受有期徒刑之執行完畢後，茲
    五年以內再故意犯本件有期徒刑以上之本罪，不論依修正前
    之刑法第四十七條，或修正後之刑法第四十七條第一項之規
    定，均構成累犯，對被告而言並無有利或不利之情形，自不
    生新舊法比較之問題，應逕依修正前之刑法第四十七條，論
    以累犯，並加重其刑，並依法先加後減之。原審適用刑法第
    二條第一項、刑法第三十條第一項、第二項、修正前刑法第
    五十六條、刑法第三百三十九條第一項、修正前刑法第四十
    七條、修正前刑法第四十一條第一項前段、罰金罰鍰提高標
    準條例第一條前段、修正前罰金罰鍰提高標準條例第二條等
    規定，量處被告有期徒刑五月，如易科罰金，以銀元三百元
    即新臺幣九百元折算一日，認事用法並無不當，量刑亦屬妥
    適，被告否認犯行提起上訴，為無理由，應予駁回。
據上論斷，應依刑事訴訟法第四百五十五條之一第一項、第三項
、第三百六十八條，判決如主文。
中　　華　　民　　國　　96　　年　　6 　　月　　13　　日
              刑事第十二庭  審判長法　官　  莊深淵
                                  法　官    廖慧如
                                  法　官    蔡建興
以上正本證明與原本無異。
本件不得上訴。
                                  書記官    黃英寬
中　　華　　民　　國　　96　　年　　6 　　月　　13　　日
附錄本案論罪科刑法條全文
中華民國刑法第339條
（普通詐欺罪）
意圖為自己或第三人不法之所有，以詐術使人將本人或第三人之
物交付者，處五年以下有期徒刑、拘役或科或併科一千元以下罰
金。
以前項方法得財產上不法之利益或使第三人得之者，亦同。
前二項之未遂犯罰之。
